臺灣桃園地方法院民事判決
110年度原訴字第16號
原      告  姜義沐即桃陽汽車實業社

訴訟代理人  蔡頤奕律師
            林宗竭律師
被      告  鄭棠云

上列當事人間請求排除侵害等事件，於民國110年12月16日辯論
終結，本院判決如下：
    主    文
一、被告應給付原告新臺幣142,400元，及自民國110年12月8日
    起至清償日止，按週年利率百分之五計算之利息。
二、訴訟費用由被告負擔。
三、本判決第一項得假執行。但被告如以新臺幣142,400元為原
    告預供擔保，得免為假執行。
    事實及理由
壹、程序方面：
一、按訴狀送達後，原告不得將原訴變更或追加他訴。但擴張或
    減縮應受判決事項之聲明者，不在此限，民事訴訟法第255
    條第1項第3款定有明文。查本件原告於聲請民事調解時聲明
    ：㈠被告應將停放於桃園市○○區○○路00號（下稱系爭處所）
    之車牌號碼0000-00、廠牌三陽、淺藍色之自用小客車（下
    稱系爭車輛）移出。㈡被告應給付原告新臺幣（下同）142,4
    00元及自民事調解聲請狀繕本送達翌日起至清償日止，按週
    年利率百分之五計算之利息（桃原簡卷4頁）。嗣於民國110
    年12月16日言詞辯論期日變更聲明為：被告應給付原告142,
    400元，及自110年12月3日民事辯論意旨狀繕本送達翌日起
    至清償日止，按週年利率百分之五計算之利息（本院卷142
    頁）。核原告變更請求聲明及利息起算日屬縮減應受判決事
    項之聲明，合於上開規定，應予准許。
二、被告經合法通知，無正當理由未於言詞辯論期日到場，核無
    民事訴訟法第386條各款所列情形，爰依原告之聲請，由其
    一造辯論而為判決。
貳、實體部分：
一、原告主張：被告於105年11月3日委託訴外人楊庚達將其所有
    系爭車輛拖進原告所經營位於系爭處所之桃陽汽車實業社（
    下稱桃陽實業社）進行維修，原告並於同年月7日開立估價
    單予楊庚達，並請楊庚達代為詢問被告是否同意進行修繕後
    ，楊庚達表示被告已不知所蹤，無法聯繫，嗣經原告多次聯
    繫楊庚達請被告出面出處理，然仍音訊全無。且經原告於10
    8年9月16日向桃園市八德區調解委員會聲請調解，被告仍拒
    不見面，致調解不成立。系爭車輛已停放於桃陽實業社4年
    餘，因原告現已退休不再經營桃陽實業社，而原告所承租系
    爭處所租期至109年12月31日止，故原告已於租期屆滿前將
    系爭車輛移出系爭處所，以免造成系爭處所出租人困擾。而
    被告於原告承租系爭處所期間占用原告承租空間，受有相當
    於租金之不當得利，致原告受有損害。即被告受有相當於桃
    園市政府交通局停車資訊網所示八德地區停車費率最低為每
    半小時10元，僅以每日100元計算，被告自105年11月3日起
    至109年9月27日止共1,424天，合計共142,400元不當得利。
    爰依民法第179條規定，提起本件訴訟等語，並聲明：如上
    開變更後聲明所示。
二、被告未於言詞辯論期日到場，亦未提出書狀作何聲明或陳述
    。
三、得心證之理由：
（一）按無法律上之原因而受利益，致他人受損害者，應返還其
      利益，民法第179條前段定有明文。又無權占有他人房地
      ，可能獲得相當於租金之利益（最高法院61年度台上字第
      1695號判決意旨參照）。依不當得利之法則請求返還不當
      得利，以無法律上之原因而受利益，致他人受有損害為其
      要件，故其得請求返還之範圍，應以對方所受之利益為度
      ，非以請求人所受損害若干為準（最高法院61年度台上字
      第1695號判決意旨參照）。所謂相當於租金之利益，係指
      因其本質上並非合法契約下所稱之租金，而僅係因占有人
      使用收益之結果，致所有人無法將之出租而收取租金，形
      同占有人受有相當於租金之利益，所有人則受有相當於租
      金之損害，故於認定占有人應返還之利益時，得以若占有
      人以承租方式占有使用時所應支出之租金為依據，即以此
      相當租金認定應返還之利益。
（二）經查，原告主張之事實，業據其提出系爭車輛行車執照、
      強制汽車責任保險證、系爭車輛照片、估時估價單、鈑噴
      車作業記錄表、桃園市八德區調解委員會調解筆錄及通知
      書、桃園縣政府營利事業登記證、房屋租賃契約書等件為
      證（桃原簡卷8至15頁；本院卷45、47頁、49至54頁）。
      本院依調查證據之結果，堪信原告主張為真實。依前揭所
      述，被告所有系爭車輛既無權占用系爭處所之空間，原告
      請求被告返還系爭車輛占用系爭處所空間所受相當租金之
      不當利益，即屬有據。又系爭車輛自105年11月3日起至10
      9年12月27日停放系爭處所等情，業經原告提出估價單、
      系爭車輛照片、房屋租賃契約書為據（桃原簡卷10至13頁
      ；本院卷47至54頁），堪認系爭車輛自105年11月3日10時
      25分進場到系爭處所起，停放至原告承租系爭處所租約到
      期日109年12月27日止共計1,424天。本院審酌系爭處所位
      於桃園市八德區中華路，則原告提出八德區停車收費資訊
      網所示八德地區停車費率最低為每半小時10元（本院卷16
      頁），並僅請求以每日100元計算，據為計算不當得利之
      範圍，核屬適當。從而原告請求被告給付相當於租金之不
      當得利142,400元【計算式：1,424天×100元＝142,400元】
      ，即屬有據。
四、末按給付無確定期限者，債務人於債權人得請求給付時，經
    其催告而未為給付，自受催告時起，負遲延責任。其經債權
    人起訴而送達訴狀，或依督促程序送達支付命令，或為其他
    相類之行為者，與催告有同一之效力；遲延之債務，以支付
    金錢為標的者，債權人得請求依法定利率計算之遲延利息；
    應付利息之債務，其利率未經約定，亦無法律可據者，週年
    利率為百分之五，民法第229條第2項、第233條第1項前段及
    第203條分別定有明文。本件原告請求被告給付相當租金之
    不當得利，核屬無清償期限及利率之債務，又以支付金錢為
    標的，則依上揭法律規定，原告就其得請求被告給付之金額
    部分，請求加計週年利率百分之五之遲延利息，於法有據，
    應予准許。而原告民事言詞辯論意旨狀繕本經本院依職權於
    110年12月7日對被告為國內公示送達，依民事訴訟法第152
    條但書、第150條規定，自黏貼公告處之翌日起發生效力，
    即應於110年12月8日生送達效力，有本院公示送達公告可稽
    （本院卷135、137頁），是原告請求被告自110年12月8日起
    至清償日止，按週年利率百分之五計算之利息，即屬有據，
    應予准許。
五、綜上所述，原告依第179條規定，請求被告給付如主文第1項
    所示之金額及利息，為有理由，應予准許。本判決所命被告
    給付之金額未逾50萬元，依民事訴訟法第389條第1項第5款
    規定，應依職權宣告假執行；並依同法第392條第2項規定，
    酌定相當擔保金額為被告免為假執行之宣告。
六、本件事證已臻明確，兩造其餘陳述及所提證據，經本院斟酌
    後，核與判決不生影響，爰不逐一論述。
七、訴訟費用負擔之依據：民事訴訟法第78條。　　
中　　華　　民　　國　 111 　　年　　1  　月　　21　　日
                  民事第二庭   法　官　 林其玄
以上正本係照原本作成。
如對本判決上訴，須於判決送達後20日內向本院提出上訴狀。如
委任律師提起上訴者，應一併繳納上訴審裁判費。
中　　華　　民　　國　　111 　年　　1 　　月　　24　　日
                              書記官　  謝宛橙